algorithms/ukrainian.sbl
stringescapes {}

/* Ukrainian stemmer for Snowball
 * Based on Ukrainian morphology analysis and dictionary research
 *
 * Primary source: "Словник мовних покручів" by Олекса Тихий (1964-1977)
 * Additional analysis: Ukrainian morphology notes (internal)
 *
 * Key features:
 * - Professional suffixes: -ар/-ник/-ач (каменяр, копач)
 * - Verbal nouns: -ання/-яння/-іння (калякання, мурликання)
 * - Rich diminutives: -еня/-атко (козеня, лисеня) + standard forms
 * - Derivational: -ство/-ниця (козацтво, годувальниця)
 * - Full noun/adjective/verb declension support
 *
 * Covers: nouns, adjectives, verbs, diminutives, verbal nouns, reflexives
 */

stringdef a    '{U+0430}'
stringdef b    '{U+0431}'
stringdef v    '{U+0432}'
stringdef h    '{U+0433}'  // г
stringdef g    '{U+0491}'  // ґ - Ukrainian specific
stringdef d    '{U+0434}'
stringdef e    '{U+0435}'
stringdef ie   '{U+0454}'  // є - Ukrainian specific
stringdef zh   '{U+0436}'
stringdef z    '{U+0437}'
stringdef y    '{U+0438}'  // и (not ы like in Russian)
stringdef i    '{U+0456}'  // і - Ukrainian specific
stringdef yi   '{U+0457}'  // ї - Ukrainian specific
stringdef i`   '{U+0439}'  // й
stringdef k    '{U+043A}'
stringdef l    '{U+043B}'
stringdef m    '{U+043C}'
stringdef n    '{U+043D}'
stringdef o    '{U+043E}'
stringdef p    '{U+043F}'
stringdef r    '{U+0440}'
stringdef s    '{U+0441}'
stringdef t    '{U+0442}'
stringdef u    '{U+0443}'
stringdef f    '{U+0444}'
stringdef kh   '{U+0445}'
stringdef ts   '{U+0446}'
stringdef ch   '{U+0447}'
stringdef sh   '{U+0448}'
stringdef shch '{U+0449}'
stringdef '    '{U+044C}'  // м'який знак (soft sign)
stringdef iu   '{U+044E}'
stringdef ia   '{U+044F}'


routines ( mark_regions R2
           perfective_gerund
           reflexive
           adjective
           verb
           noun
           professional
           diminutive
           diminutive_stem
           verbal_noun
           derivational
           tidy_up
)

externals ( stem )

integers ( pV p2 )

booleans ( found_diminutive found_professional )

groupings ( v )

define v '{a}{e}{y}{i}{o}{u}{ie}{yi}{iu}{ia}'

define mark_regions as (
    $pV = limit
    $p2 = limit
    do (
        gopast v  setmark pV  gopast non-v
        gopast v  gopast non-v  setmark p2
    )
)

backwardmode (

    define R2 as $p2 <= cursor

    define perfective_gerund as (
        [substring] among (
            // Perfective gerunds (деепричастия доконаного виду)
            // With {a}/{ia} prefix check
            '{v}{sh}{y}'
            '{v}{sh}{y}{s}{'}'
                ('{a}' or '{ia}' delete)
            // With {y} (и) - no prefix check needed (зробивши)
            '{y}{v}{sh}{y}'
            '{y}{v}{sh}{y}{s}{'}'
                (delete)
        )
    )

    define reflexive as (
        [substring] among (
            // Reflexive verb endings
            '{t}{y}{s}{ia}' '{t}{y}{s}{'}'  // -тися/-тись (infinitive reflexive)
            '{l}{a}{s}{'}'                  // -лась (past fem reflexive)
            '{v}{s}{ia}' '{v}{s}{'}'        // -вся/-всь (past masc reflexive)
            '{s}{ia}' '{s}{'}'              // -ся/-сь (generic reflexive)
                (delete)
        )
    )

    define adjective as (
        [substring] among (
            // Compound derivational+inflectional (longest first, R2-protected)
            // These combine derivational suffix + case ending in one step
            // e.g. інформаційний → інформ (not інформаційн)

            // -аційн- (інформаційний, організаційний)
            '{a}{ts}{i}{i`}{n}{y}{m}{y}'  // -аційними
            '{a}{ts}{i}{i`}{n}{o}{h}{o}'  // -аційного
            '{a}{ts}{i}{i`}{n}{o}{m}{u}'  // -аційному
            '{a}{ts}{i}{i`}{n}{o}{iu}'    // -аційною
            '{a}{ts}{i}{i`}{n}{o}{yi}'    // -аційної
            '{a}{ts}{i}{i`}{n}{o}{i}'     // -аційної (alt)
            '{a}{ts}{i}{i`}{n}{y}{kh}'    // -аційних
            '{a}{ts}{i}{i`}{n}{y}{m}'     // -аційним
            '{a}{ts}{i}{i`}{n}{y}{i`}'    // -аційний
            '{a}{ts}{i}{i`}{n}{i}{i`}'    // -аційній
            '{a}{ts}{i}{i`}{n}{a}'        // -аційна
            '{a}{ts}{i}{i`}{n}{e}'        // -аційне
            '{a}{ts}{i}{i`}{n}{i}'        // -аційні

            // -ічн-/-ичн- (лінгвістичний, історичний, логічний)
            '{i}{ch}{n}{y}{m}{y}'         // -ічними
            '{i}{ch}{n}{o}{h}{o}'         // -ічного
            '{i}{ch}{n}{o}{m}{u}'         // -ічному
            '{i}{ch}{n}{o}{iu}'           // -ічною
            '{i}{ch}{n}{o}{yi}'           // -ічної
            '{i}{ch}{n}{o}{i}'            // -ічної (alt)
            '{i}{ch}{n}{y}{kh}'           // -ічних
            '{i}{ch}{n}{y}{m}'            // -ічним
            '{i}{ch}{n}{y}{i`}'           // -ічний
            '{i}{ch}{n}{i}{i`}'           // -ічній
            '{i}{ch}{n}{a}'               // -ічна
            '{i}{ch}{n}{e}'               // -ічне
            '{i}{ch}{n}{i}'               // -ічні
            '{y}{ch}{n}{y}{m}{y}'         // -ичними
            '{y}{ch}{n}{o}{h}{o}'         // -ичного
            '{y}{ch}{n}{o}{m}{u}'         // -ичному
            '{y}{ch}{n}{o}{iu}'           // -ичною
            '{y}{ch}{n}{o}{yi}'           // -ичної
            '{y}{ch}{n}{o}{i}'            // -ичної (alt)
            '{y}{ch}{n}{y}{kh}'           // -ичних
            '{y}{ch}{n}{y}{m}'            // -ичним
            '{y}{ch}{n}{y}{i`}'           // -ичний
            '{y}{ch}{n}{i}{i`}'           // -ичній
            '{y}{ch}{n}{a}'               // -ична
            '{y}{ch}{n}{e}'               // -ичне
            '{y}{ch}{n}{i}'               // -ичні

            // -ійн- (комерційний, традиційний)
            '{i}{i`}{n}{y}{m}{y}'         // -ійними
            '{i}{i`}{n}{o}{h}{o}'         // -ійного
            '{i}{i`}{n}{o}{m}{u}'         // -ійному
            '{i}{i`}{n}{o}{iu}'           // -ійною
            '{i}{i`}{n}{o}{yi}'           // -ійної
            '{i}{i`}{n}{o}{i}'            // -ійної (alt)
            '{i}{i`}{n}{y}{kh}'           // -ійних
            '{i}{i`}{n}{y}{m}'            // -ійним
            '{i}{i`}{n}{y}{i`}'           // -ійний
            '{i}{i`}{n}{i}{i`}'           // -ійній
            '{i}{i`}{n}{a}'               // -ійна
            '{i}{i`}{n}{e}'               // -ійне
            '{i}{i`}{n}{i}'               // -ійні

            // -уальн- (інтелектуальний, віртуальний, актуальний)
            '{u}{a}{l}{'}{n}{y}{m}{y}'    // -уальними
            '{u}{a}{l}{'}{n}{o}{h}{o}'    // -уального
            '{u}{a}{l}{'}{n}{o}{m}{u}'    // -уальному
            '{u}{a}{l}{'}{n}{o}{iu}'      // -уальною
            '{u}{a}{l}{'}{n}{o}{yi}'      // -уальної
            '{u}{a}{l}{'}{n}{o}{i}'       // -уальної (alt)
            '{u}{a}{l}{'}{n}{y}{kh}'      // -уальних
            '{u}{a}{l}{'}{n}{y}{m}'       // -уальним
            '{u}{a}{l}{'}{n}{y}{i`}'      // -уальний
            '{u}{a}{l}{'}{n}{i}{i`}'      // -уальній
            '{u}{a}{l}{'}{n}{a}'          // -уальна
            '{u}{a}{l}{'}{n}{e}'          // -уальне
            '{u}{a}{l}{'}{n}{i}'          // -уальні

            // -онн- (електронний, нейронний)
            '{o}{n}{n}{y}{m}{y}'          // -онними
            '{o}{n}{n}{o}{h}{o}'          // -онного
            '{o}{n}{n}{o}{m}{u}'          // -онному
            '{o}{n}{n}{o}{iu}'            // -онною
            '{o}{n}{n}{o}{yi}'            // -онної
            '{o}{n}{n}{o}{i}'             // -онної (alt)
            '{o}{n}{n}{y}{kh}'            // -онних
            '{o}{n}{n}{y}{m}'             // -онним
            '{o}{n}{n}{y}{i`}'            // -онний
            '{o}{n}{n}{i}{i`}'            // -онній
            '{o}{n}{n}{a}'                // -онна
            '{o}{n}{n}{e}'                // -онне
            '{o}{n}{n}{i}'                // -онні
                (R2 delete)

            // -аці- noun forms (інформація, організація — tried here before verb -ію intercepts)
            '{a}{ts}{i}{ia}{m}{y}'        // -аціями
            '{a}{ts}{i}{ia}{kh}'          // -аціях
            '{a}{ts}{i}{ia}{m}'           // -аціям
            '{a}{ts}{i}{ie}{iu}'          // -аціє́ю (inst)
            '{a}{ts}{i}{iu}'              // -ацію
            '{a}{ts}{i}{ia}'              // -ація
            '{a}{ts}{i}{yi}'              // -ації (gen/dat/loc — ї=U+0457)
                (R2 delete)

            // Participles (longest first - verbal adjectives)
            '{o}{v}{a}{n}{y}{i`}' '{u}{v}{a}{n}{y}{i`}'  // -ований/-уваний
            '{o}{v}{a}{n}{a}' '{u}{v}{a}{n}{a}'           // -ована/-увана
            '{o}{v}{a}{n}{e}' '{u}{v}{a}{n}{e}'           // -оване/-уване
            '{o}{v}{a}{n}{i}' '{u}{v}{a}{n}{i}'           // -овані/-увані
            '{o}{v}{a}{n}{o}' '{u}{v}{a}{n}{o}'           // -овано/-увано
            '{u}{ch}{y}{i`}' '{iu}{ch}{y}{i`}'            // -учий/-ючий
            '{u}{ch}{a}' '{iu}{ch}{a}'                    // -уча/-юча
            '{u}{ch}{e}' '{iu}{ch}{e}'                    // -уче/-юче
            '{u}{ch}{i}' '{iu}{ch}{i}'                    // -учі/-ючі
            '{v}{sh}{y}{i`}'                               // -вший

            // Longest standard endings first
            '{yi}{m}{y}' '{i}{m}{y}' '{y}{m}{y}'    // Instrumental plural
            '{'}{'}{o}{yi}' '{'}{'}{o}{i}'          // Genitive singular fem (soft)
            '{'}{'}{o}{h}{o}'                       // Genitive singular masc/neut (soft)
            '{'}{'}{o}{m}{u}'                       // Dative singular masc/neut (soft)
            '{'}{'}{o}{iu}'                         // Instrumental singular fem (soft)
            '{ie}{h}{o}' '{o}{h}{o}'                // Genitive singular masc/neut
            '{o}{yi}' '{o}{i}'                      // Genitive singular fem
            '{o}{m}{u}'                             // Dative singular masc/neut
            '{o}{iu}'                               // Instrumental singular fem
            '{yi}{kh}' '{i}{kh}' '{y}{kh}'          // Genitive/Locative plural
            '{yi}{m}' '{i}{m}' '{y}{m}'             // Dative plural
            '{i}{i`}'                               // Dative/Locative singular fem
            '{y}{i`}'                               // Nominative singular masc
            '{o}{i`}'                               // Various
                (delete)  // standard adjective endings (no R2 needed)
        )
    )
